【裁判字號】    98,簡上,669
【裁判日期】    990519
【裁判案由】    侵權行為損害賠償
【裁判全文】
臺灣臺北地方法院民事判決             98年度簡上字第669號
上  訴  人  乙○○○
上  訴  人  甲○○
上列當事人間請求侵權行為損害賠償事件，上訴人對於中華民國
98年8月25日第一審判決提起上訴，本院於99年4月28日言詞辯論
終結，判決如下：
    主  文
原判決關於命上訴人甲○○給付超過新台幣壹萬壹仟捌佰柒拾元
及自民國九十八年七月四日起至清償日止，按年息百分之五計算
之利息部分，及該部份假執行之宣告，暨訴訟費用之裁判均廢棄
。
前開廢棄部分，上訴人乙○○○在第一審之訴及其假執行之聲請
均駁回。
上訴人甲○○其餘上訴駁回。
上訴人乙○○○上訴駁回。
第一審訴訟費用及第二審訴訟費用關於上訴人甲○○上訴部分，
由上訴人甲○○負擔二十分之一，餘由上訴人乙○○○負擔。
第二審訴訟費用關於上訴人乙○○○上訴部分，由上訴人乙○○
○負擔。
    事實及理由
一、上訴人乙○○○主張：上訴人甲○○於民國97年1月25日下
    午2時許，在臺北市○○區○○街154巷39號，因與上訴人乙
    ○○○發生爭執，竟基於傷害犯意，抓住上訴人乙○○○頭
    髮撞擊路面水泥塊，致其頭後枕部位挫傷及併發頭痛之傷害
    ，其後更使上訴人乙○○○迄今常無端覺得頭暈、目眩及高
    血壓等症狀，上訴人乙○○○計支出醫療費用新臺幣（下同
    ）6,054元及支付醫療費用收據100元；又因受傷16個月無法
    做替他人修改衣服之工作，受有工資損失48,000元（即每月
    3,000元×16個月）；增加生活需要，有搭計程車看診共計
    5,800元；購買補品及中藥5,000元，上訴人乙○○○受此不
    法侵害，身心痛苦，並請求慰撫金200,000元，爰依侵權行
    為之法律關係，請求上訴人甲○○應給付上訴人乙○○○
    264,954元，及自起訴狀繕本送達上訴人甲○○之翌日起至
    清償日止，按週年利率5%計算之利息。
二、上訴人甲○○則以：上訴人乙○○○無端覺得頭暈、目眩及
    高血壓等症狀，與上訴人甲○○之行為無因果關係；又上訴
    人乙○○○所提出之支出醫療費6,054元，係其原有頭痛、
    血壓高症之舊疾慢性病之費用，與上訴人甲○○所造成之傷
    害之醫療費無關；上訴人乙○○○主張受有工資損失48,000
    元、增加生活需要，有搭計程車看診共計5,800元，及購買
    補品及中藥5,000元之損害，均未盡舉證之責；又上訴人甲
    ○○每月只有6,000元之政府津貼補助，原審未憑兩造之地
    位與收入加以審核，判精神上的賠償1萬元，顯屬過高；本
    件係屬互毆事件，只是上訴人甲○○未告上訴人乙○○○傷
    害，然就民事損害賠償，上訴人甲○○應可主張兩造均有過
    失，請求相抵等語資為置辯。
三、上訴人乙○○○於原審起訴請求上訴人甲○○給付264,954
    元，及自起訴狀繕本送達上訴人甲○○之翌日起至清償日止
    ，按週年利率5%計算之利息。原審就其中16,154元及自98年
    7月4日起至清償日止，按年息5%計算之利息為上訴人乙○○
    ○勝訴之判決，並就該部分為假執行及免假執行之宣告，就
    上訴人乙○○○其餘請求則予以駁回。就上訴人乙○○○於
    原審勝訴部分，上訴人甲○○不服，提起本件上訴，並聲明
    ：(一)原判決不利於上訴人甲○○之部分廢棄；(二)上開廢棄部
    分，駁回上訴人乙○○○在第一審之訴。上訴人乙○○○則
    聲明：上訴駁回。就上訴人乙○○○於原審敗訴部分，上訴
    人乙○○○不服，提起本件上訴，並聲明：(一)原判決不利於
    上訴人乙○○○部分廢棄；(二)上開廢棄部分，上訴人甲○○
    應再給付上訴人乙○○○248,800元，及自98年7月4日起至
    清償日止，按年息5%計算之利息。上訴人甲○○則聲明：上
    訴駁回。
四、上訴人乙○○○主張上訴人甲○○因與其發生爭執，故意抓
    住上訴人乙○○○頭髮撞擊路面水泥塊，致其頭後枕部位挫
    傷及併發頭痛之傷害之事實，業據其提出診斷證明書1紙、
    本院98年易字第276號刑事判決等件在卷可稽，且為上訴人
    甲○○所不爭執，上訴人乙○○○上開部分主張之事實，堪
    認為真實。
五、按因故意或過失，不法侵害他人之權利者，負損害賠償責任
    ，民法第184條第1項前段有明文之規定。查上訴人乙○○○
    主張上訴人甲○○故意抓住上訴人乙○○○頭髮撞擊路面水
    泥塊，致其頭後枕部位挫傷及併發頭痛之傷害之事實，為兩
    造所不爭執，已如前述，是上訴人乙○○○主張上訴人甲○
    ○應負侵權行為之損害賠償責任，洵屬有據。上訴人乙○○
    ○主張因上訴人甲○○之傷害行為，致其受有頭後枕部位挫
    傷及併發頭痛之傷害，而支出醫療費用6,054 元及支付醫療
    費用收據100元，且受有工資損失48,000元，並增加生活需
    要，搭計程車看診共計5,800元及購買補品及中藥5,000元，
    及請求慰撫金200,000元等語，上訴人甲○○則以前揭情詞
    置辯，是本件之爭點厥為：(一)上訴人乙○○○得請求之損害
    賠償數額為何；(二)上訴人甲○○得否為與有過失之抗辯。茲
    析述如下：
  (一)醫療費用部分：上訴人乙○○○主張其支出醫療費用6,054
    元及支付醫療費用收據100元，並提出西園醫院醫療單據為
    證，上訴人甲○○則以上訴人乙○○○支出之醫療費6,054
    元，係其原有頭痛、血壓高症之舊疾慢性病之費用，與上訴
    人甲○○所造成之傷害之醫療費無關等語置辯。經查，上訴
    人乙○○○於97年1月25日、97年3月7日、97年3月26日、97
    年4月10日、97年11月25日、98年3月13日、98年4月9日至西
    園醫院就診，係治療其於97年1月25日所受之傷害等情，有
    西園醫院99年3月10日(99)西園醫字第61號函在卷可稽（見
    本院卷第40頁），而觀諸上訴人乙○○○所提出之西園醫院
    醫療單據（見原審卷第11頁），上訴人乙○○○所支出之醫
    療費用，97年1月25日為350元，97年3月7日為150元，97年3
    月26日為150元，97年4月10日為150元，97年11月25日為200
    元，98年3月13日為370元，98年4月9日為400元，共計1,770
    元，加計醫療費用證明書費100元，是上訴人乙○○○得請
    求之醫療費用為1,870元。
  (二)上訴人乙○○○主張因受傷16個月無法做替他人修改衣服之
    工作，受有工資損失48,000元（即每月3,000元×16個月）
    ；增加生活需要，搭計程車看診共計花費5,800元；購買補
    品及中藥5,000元云云，惟為上訴人甲○○所否認，上訴人
    乙○○○並未舉證以實其說，故其此部分之請求為無理由。
  (三)非財產上之損害賠償部分：上訴人乙○○○因上訴人甲○○
    之侵權行為，致其肉體、精神均遭傷痛，就此項精神上之損
    害自得請求上訴人甲○○賠償。本院審酌兩造之身分、地位
    、資力，上訴人甲○○因細故即抓住上訴人乙○○○之頭部
    撞擊地面之加害手段、上訴人乙○○○因而併發頭痛之痛苦
    程度，以及上訴人乙○○○原職業係替他人修改衣服之工作
    ，目前無業，上訴人甲○○為25年5月30日出生，為年齡高
    達73歲之人，且為台北市低收入戶，有上訴人甲○○提出之
    戶籍謄本及台北市低收入戶卡各1紙在卷，認上訴人甲○○
    應給付之非財產上之損害賠償以1萬元為適當。
  (四)按損害之發生或擴大，被害人與有過失者，法院得減輕賠償
    金額，或免除之，民法第217條第1項定有明文。又雙方互毆
    乃雙方互為侵權行為，與雙方行為為損害之共同原因者有別
    ，無民法第217條過失相抵原則之適用（最高法院68年度台
    上字第967號判例可資參照）。上訴人甲○○以上訴人乙○
    ○○係與其互毆為由，為與有過失之抗辯，惟揆諸前揭說明
    ，互毆係雙方互為侵權行為，並非雙方行為為損害之共同原
    因，與民法第217條規定之情形有間，是上訴人甲○○以雙
    方互毆為與有過失之抗辯，並不可採。
六、綜上所述，上訴人乙○○○請求上訴人甲○○給付醫療費用
    1,870元及非財產上之損害賠償1萬元，共計11,870元洵屬有
    據，上訴人甲○○為與有過失之抗辯並不可採。從而，上訴
    人乙○○○本於侵權行為之法律關係，請求上訴人甲○○給
    付11,870元，及自起訴狀繕本送達之翌日即98年7月4日起至
    清償日止，按年息5%計算之利息，為有理由，應予准許。逾
    此所為請求，為無理由，應予駁回。原審就超過上開應准許
    部分，為上訴人甲○○敗訴之判決，並為假執行之宣告，自
    有未洽。上訴人甲○○上訴意旨就此部分指摘原判決不當，
    求予廢棄改判，為有理由。至於上開應准許部分，原審判命
    上訴人甲○○給付，並為假執行之宣告，核無違誤，上訴人
    甲○○上訴意旨，就此部分，仍執陳詞，指摘原判決不當，
    求予廢棄，為無理由，應駁回其上訴。又上訴人乙○○○上
    訴意旨指摘原判決不當，求予廢棄改判，為無理由，應予駁
    回。
七、因本案事證已臻明確，兩造其餘主張、陳述及所提之證據，
    經本院審酌後，認與判決結果不生影響，爰不一一論述，附
    此敘明。
八、據上論結，本件上訴人甲○○之上訴為一部有理由，一部無
    理由，上訴人乙○○○之上訴為無理由，依民事訴訟法第
    436條之1第3項、第450條、第449條第1項、第79條、第78
    條，判決如主文。
中    華    民    國    99    年    5    月    19    日
                  民事第三庭    審判長法  官  丁蓓蓓
                                      法  官  黃書苑
                                      法  官  郭美杏
以上正本係照原本作成。
本判決不得上訴。
中    華    民    國    99    年    5     月    19    日
                                      書記官  馮姿蓉

司法院資訊處製作；財團法人民間司法改革基金會備份。
